臺灣桃園地方法院民事裁定
111年度事聲字第19號
異  議  人  黃沈添  


上列異議人與相對人陳奕蓁間確定訴訟費用額事件，異議人對於
民國111年1月14日本院司法事務官所為110年度司他字第112號裁
定聲明異議，本院裁定如下：
    主  文
異議駁回。
    理  由
一、按當事人對於司法事務官處理事件所為之終局處分，得於處
    分送達後10日之不變期間內，以書狀向司法事務官提出異議
    ；司法事務官認前項異議有理由時，應另為適當之處分；認
    異議為無理由者，應送請法院裁定之；法院認第1項之異議
    為有理由時，應為適當之裁定；認異議為無理由者，應以裁
    定駁回之，民事訴訟法第240條之4第1、2、3項分別定有明
    文。查，本院司法事務官於民國111年1月14日所為110年度
    司他字第112號裁定（下稱原裁定），異議人於收受該裁定
    送達後10日內具狀聲明異議，司法事務官認其異議無理由而
    送請本院裁定，經核與上開規定相合，先予敘明。
二、異議意旨略以：異議人曾透過法扶聲請訴訟救助，並經法院
    准許，依憲法第8條及第23條，應保障人民之財產權，異議
    人於本件原請求相對人應賠償新臺幣（下同）600,000元，
    經法官最終判決相對人僅須賠償異議人80,000元，落差高達
    520,000元，如今法院卻要求異議人以最初求償之金額來支
    付相關訴訟費用，而非以法院實際判賠之金額計算，實已違
    反憲法之規定。又異議人即原告乃係本事件中之受害者，卻
    要負擔比相對人更多之訴訟費用，如此裁判豈非國家變相鼓
    勵人民多做侵權之行為，反正訴訟費用亦由原告來承擔，倘
    若原告無財力支付高額之訴訟費用，即使被告擁有國家司法
    所賦予之免責金牌。再者，異議人迄今尚未取得相對人任何
    之賠償，卻要先行支付訴訟費用，否則將遭強制執行扣款，
    實已對異議人造成了第二次傷害。異議人如今仍在監執行，
    每月均係由家人支付3,000元，以購買在監日常生活用品，
    及每月就診看病之費用，是異議人並非不繳納，是根本無資
    力繳納，在法律上異議人尊重法院之判決，律師也說不用支
    付訴訟費用，異議人更沒做錯任何事，卻要異議人承擔訴訟
    費用，實無理由，希望法院再次裁定將訴訟費用改為由相對
    人負擔，為此聲明異議，求予廢棄原裁定等語。
三、按當事人無資力支出訴訟費用者，法院應依聲請，以裁定准
    予訴訟救助；准予訴訟救助，於訴訟終結前，暫免裁判費及
    其他應預納之訴訟費用；前項第一款暫免之訴訟費用，由國
    庫墊付；經准予訴訟救助者，於終局判決確定或訴訟不經裁
    判而終結後，第一審受訴法院應依職權以裁定確定訴訟費用
    額，向應負擔訴訟費用之當事人徵收之；其因訴訟救助暫免
    而應由受救助人負擔之訴訟費用，並得向具保證書人為強制
    執行，民事訴訟法第107條第1項本文、第110條第1項第1款
    、第2項、第114條第1項分別定有明文。是以，訴訟救助之
    聲請經准許後，僅發生聲請人得暫免繳納訴訟費用之效力，
    一旦本案訴訟確定或終結後，若聲請訴訟救助之人有應負擔
    訴訟費用之情形，法院仍應向其徵收，並非謂聲請人嗣後即
    毋庸負擔應納之訴訟費用。再依同法第91條第1項確定之訴
    訟費用額，應於裁定送達之翌日起，加給按法定利率計算之
    利息（同條第3項參照）。又前開規定，其立法理由旨在促
    使當事人早日自動償付其應賠償對造之訴訟費用，故在當事
    人無力支付訴訟費用時，雖由國庫暫時墊付，然依法院同法
    第114條第1項規定，依職權裁定確定訴訟費用額，同屬確定
    訴訟費用額之程序，亦應基於同一理由而類推適用同法第91
    條第3項規定加計法定遲延利息（94年11月25日臺灣高等法
    院暨所屬法院94年度法律座談會決議意旨參照）。
四、經查，異議人與相對人間請求損害賠償事件（下稱本案訴訟
    ），異議人於起訴時曾聲請訴訟救助，經本院以109年度救
    字第167號民事裁定准許而暫免繳納裁判費在案；嗣該事件
    經本院以109年度訴字第2853號判決異議人部分勝訴、部分
    敗訴確定，並諭知訴訟費用由相對人負擔13％，餘由異議人
    負擔等情，有上開裁定及確定判決在卷可查，是依前開說明
    ，本院司法事務官以本案訴訟標的價額為600,000元，應徵
    收之第一審裁判費為6,500元，依上開確定判決諭知之分擔
    比例，職權確定異議人應負擔之訴訟費用額為5,655元【計
    算式：6,500元×87％＝5,655元】，並加給自裁定送達翌日起
    之法定遲延利息等情，於法洵無違誤。至異議人雖以前詞提
    出異議，然參諸本件係經本院109年度訴字第2853號判決核
    定訴訟費用分擔比例，且該判決亦引用民事訴訟法第79條規
    定，就當事人一部勝訴、一部敗訴者，其訴訟費用由法院酌
    量情形，命兩造以比例分擔或命一造負擔，是依前開說明，
    確定訴訟費用額之裁定程序，僅在確定義務人應賠償權利人
    之具體數額為若干，然就訴訟費用由何人負擔、如何負擔，
    悉按命負擔訴訟費用之確定裁判主文定之，尚無從於確定訴
    訟費用額程序中，更為不同之酌定。準此，本院司法事務官
    於上開訴訟事件確定後，依前開確定判決裁判主文而裁定兩
    造各應負擔之訴訟費用，不因當事人實際資力得否負擔而有
    異，是縱令異議人前開所陳與事實相符，亦與本件訴訟費用
    額之確定乙事無涉。從而，原審就本件所為確定訴訟費用額
    之原裁定，即屬有據，內容亦屬正當且於法無違，異議意旨
    指摘原裁定不當，求予廢棄云云，為無理由，應予駁回。
五、據上論結，本件異議為無理由，依民事訴訟法第240條之4第
    3項後段，裁定如主文。　　
中　　華　　民　　國　　111 　年　　6 　　月　　30　　日
                  民事第三庭    法　官　張世聰
正本係照原本作成。　　　　　　　　　
如對本裁定抗告，應於收受裁定正本送達後10日內向本院提出抗
告狀，並繳納抗告裁判費新臺幣1,000 元。　　
中　　華　　民　　國　　111 　年　　6 　　月　　30　　日
                                書記官  張詠昕